【裁判字號】    99,消債聲,51
【裁判日期】    991011
【裁判案由】    聲請裁定免責
【裁判全文】
臺灣屏東地方法院民事裁定            99年度消債聲字第51號
聲  請  人
即 債 務人  丙○○
相  對  人
即 債 權人  聯邦商業銀行股份有限公司
法定代理人  甲○○
代  理  人  戊○○
相  對  人
即 債 權人  澳商澳盛銀集團股份有限公司台北分公司
法定代理人  庚○○
相  對  人
即 債 權人  中國信託商業銀行股份有限公司
法定代理人  己○○
相  對  人
即 債 權人  台灣美國運通國際股份有限公司
法定代理人  丁○○
相  對  人
即 債 權人  國泰世華商業銀行股份有限公司
法定代理人  乙○○
代  理  人  辛○○
上列當事人聲請消費者債務清理事件，本院裁定如下：
    主  文
債務人丙○○不免責。
    理  由
一、按法院裁定開始清算程序後，債務人有薪資、執行業務所得
    或其他固定收入，而普通債權人之分配總額低於債務人聲請
    清算前二年間，可處分所得扣除自己及依法應受其扶養者所
    必要生活費用之數額者，法院應為不免責之裁定，但債務人
    證明經普通債權人全體同意者，不在此限，消費者債務清理
    條例第133 條定有明文。揆其立法理由係為免債務人濫用清
    算程序以獲免責，並敦促有清償能力者，利用薪資、執行業
    務所得或其他固定收入清償債務而免責，爰以債務人聲請清
    算前2 年間，可處分所得扣除自己及依法應受其扶養者所必
    要生活費用之數額為計算基礎，以為裁定免責之依據，進而
    保障債權人可受最低清償。又按債務人有下列各款情形之一
    者，法院應為不免責之裁定，但債務人證明經普通債權人全
    體同意者，不在此限：一、於七年內曾依破產法或本條例規
    定受免責；二、隱匿、毀損應屬清算財團之財產，或為其他
    不利於債權人之處分；三、捏造債務或承認不真實之債務；
    四、因浪費、賭博或其他投機行為，致財產顯然減少或負擔
    過重之債務，而生開始清算之原因；五、於清算聲請前一年
    內，已有清算之原因，而隱瞞其事實，使他人與之為交易致
    生損害；六、明知已有清算原因之事實，非基於本人之義務
    ，而以特別利於債權人中之一人或數人為目的，提供擔保或
    消滅債務；七、隱匿、毀棄、偽造或變造帳簿或其他會計文
    件之全部或一部，致其財產之狀況不真確；八、故意於財產
    及收入狀況說明書為不實之記載，或有其他故意違反本條例
    所定義務之行為，消費者債務清理條例第134 條定有明文。
二、經查：
(一)、聲請人聲請更生，前經本院民國98年度消債字第3 號裁定自
    98年7 月23日上午10時起開始清算程序，復因清算財團之財
    產不敷清償財團費用及債務，經本院98年度司執消債清字第
    25號裁定清算程序終止。有上開裁定附卷可考。
(二)、聲請人於97年間已負債約新台幣（下同）211 萬元，且長期
    無正當職業，應以較低之標準生活，撙節開銷始符誠信，聲
    請人於聲請更生（清算）前2 年自己所必要之生活費數額，
    應以96年、97年度臺灣省每人每月最低生活費標準9,829 元
    計算，較為適當。內政部公告臺灣省低收入戶最低生活費用
    ，係按照當地區最近1 年平均每人消費支出百分之60訂定，
    家庭收支調查報告調查表格式所示有關經常性支出之調查項
    目為利息支出、稅捐、社會保險、食品、衣著、房租及水費
    、電費、醫療保健、交通、娛樂、教育等基本生活需求。而
    現今設有全民健保制度，以足供聲請人身體、健康之基本保
    障，是聲請人主張每月商業保險（如：新光人壽保險、國華
    人壽保險、大都會國際人壽保險）之支出，顯已非必要生活
    費用，自不再額外計算。
(三)、由聲請人之信用卡消費明細可知，聲請人於94年間光是對國
    泰世華銀行所積欠之信用卡費用已高達28萬餘元，亦有消費
    明細附卷可稽，足見聲請人於94年間經濟能力已處窘迫，無
    力清償所有債務，生活程度即必須相當之節制，以免生活支
    出超過個人收入所應支出之程度。然觀之聲請人於94年間之
    消費明細記錄，聲請人持國泰世華銀行信用卡簽帳消費方式
    ，多次於寒軒國際大飯店、太平洋百貨股份有限公司消費，
    金額均達數仟元，其中聲請人甚於94年6 月8 日於大樂股份
    有限公司屏東分公司持國泰世華銀行信用卡刷卡消費144,71
    0 元；又於同年7 月12日於台糖量販店持國泰世華銀行信用
    卡刷卡消費140,454 元顯非民生所必需之消費，此有本院卷
    附國泰世華銀行歷史消費明細表等件可稽，則聲請人其時已
    有積欠相當之債務，理應謹慎消費、撙節開支，仍從事非通
    常生活所必需之鉅額消費，故依上情，實難謂其無浪費行為
    。而本件清算事件於裁定開始清算程序同時並終止清算程序
    ，普通債權人未曾受償分文，債務人之情節亦難謂輕微，並
    非適當予以債務人免責。
三、綜上所述，聲請人有消債條例第134 條第4 款規定，不應免
    責之情形存在，且大部分債權人均不同意聲請人免責，揆諸
    首揭規定及說明，不應准許債務人免責之聲請，爰裁定如主
    文。
中    華    民    國    99    年    10    月    11    日
                        民事庭  法  官  陳怡先
上為正本係照原本作成
如不服本裁定，應於裁定送達後10日內，以書狀向本院提出抗告
，並繳納抗告費新臺幣1千元。
                            書  記  官  鄭靜芳
中    華    民    國    99    年    10    月    14    日

司法院資訊處製作；財團法人民間司法改革基金會備份。
